臺灣花蓮地方法院民事裁定
111年度家聲字第3號
聲  請  人  甲○○  

相  對  人  乙○○  



上列聲請人聲請對相對人選任特別代理人事件，本院裁定如下：
    主      文
選任湯文章律師為乙○○（女、民國00年0月00日生、身分證統
一編號：Z000000000號）於本院111年度家非調字第41號減輕或
免除扶養義務事件之特別代理人。
    理    由
一、聲請意旨略以：相對人因罹患思覺失調症，領有精神方面之
    重度身心障礙手冊，更不會主動與第三人聊天互動，恐已無
    意思能力，又無法定代理人，現聲請人對相對人確有提起減
    輕或免除扶養義務事件之必要，基於維護相對人之利益，爰
    依法聲請為相對人於前揭事件選任特別代理人等語。
二、按家事非訟事件，除法律別有規定外，準用非訟事件法之規
    定，家事事件法第97條定有明文。又民事訴訟法有關當事人
    能力、訴訟能力及共同訴訟之規定，於非訟事件關係人準用
    之，非訟事件法第11條亦有明文。再無訴訟能力人有為訴訟
    之必要，而無法定代理人或法定代理人不能行代理權者，其
    親屬或利害關係人，得聲請受訴法院之審判長，選任特別代
    理人，此為民事訴訟法第51條第2項所明定。
三、聲請人主張之事實，業據其提出衛生福利部玉里醫院（下簡
    稱玉里醫院）溪口護理之家主治醫師呂元惟出具之書面說明
    ：「個案（即相對人）.....認知功能受損，接受訊息的能
    力薄弱、反應能力明顯受損...，無獨立自主生活之能力，
    也無出庭應訊之能力」（詳本院卷第65、66頁），經本院函
    詢玉里醫院之結果，亦回覆以：「主治醫師評估楊員（按即
    相對人）之病況說明如下：楊員目前精神狀態不適合出庭應
    訊。」等語，有上開醫院111年4月28日玉醫社字第11100520
    62號函附卷可稽（詳本院卷第23頁），復經本院依職權調閱
    本院111年度家非調字第41號卷宗查核無誤，是堪認相對人
    為無程序能力人，而為恐前揭減輕或免除扶養義務事件恐久
    延而損害，有選任特別代理人之必要。審酌關係人湯文章律
    師為財團法人法律扶助基金會花蓮分會指派之扶助律師，本
    即有公益性質，且具備法律素養及專業能力，爰選任關係人
    湯文章律師於本院111年度家非調字第41號減輕或免除扶養
    義務事件為相對人之特別代理人，以利該件非訟程序之進行
    ，並維相對人之權益。
四、依家事事件法第97條，非訟事件法第12條，民事訴訟法第51
    條第1項，裁定如主文。　

中　　華　　民　　國　　111 　年　　7 　　月　　28　　日
                   家事法庭     法  官　陳雅敏
以上正本係照原本作成。
如對本裁定抗告，須於裁定送達後10日之不變期間內，向本院提
出抗告狀，並繳納抗告費新臺幣1,000元。
中　　華　　民　　國　　111 　年　　7 　　月　　28　　日
                                書記官　郭雪節